臺灣高等法院刑事判決　　　　　　　　 96年度上訴字第111號
　　上　訴　人　台灣桃園地方法院檢察署檢察官
　　被　　　告　甲○○
　　　　　　　　　　　　現於台灣台南監獄
　　　　　　　　　　　　現寄押於臺灣臺北看守所
上列上訴人因被告毒品危害防制條例案件，不服臺灣桃園地方法
院95年度訴字第2140號，中華民國95年11月24日第一審判決（起
訴案號：臺灣桃園地方法院檢察署95年度毒偵字第3891、4523號
），提起上訴，本院判決如下：
    主  文
原判決關於被告施用第一級毒品暨定應執行刑部分均撤銷。
甲○○施用第一級毒品，累犯，處有期徒刑柒月，扣案之第一級
毒品海洛因伍包（合計驗後淨重壹點貳參公克）沒收銷燬之，扣
案之伍個空包裝（合計重壹點玖肆公克）、注射針筒捌支、橡皮
軟管參條、分裝袋貳拾個、分裝杓肆支及吸管拾壹支均沒收；又
施用第一級毒品，累犯，處有期徒刑柒月，扣案之第一級毒品海
洛因貳包（合計驗後淨重零點肆參公克）沒收銷燬之，扣案之空
包裝貳個（合計重零點肆公克）及注射針筒壹支均沒收，應執行
有期徒刑壹年，扣案之第一級毒品海洛因柒包（其中伍包合計驗
後淨重壹點貳參公克，餘貳包合計驗後淨重零點肆參公克）均沒
收銷燬之，扣案柒個空包裝（伍個合計重壹點玖肆公克，貳個合
計重零點肆公克）、注射針筒玖支、橡皮軟管參條、分裝袋貳拾
個、分裝杓肆支、吸管拾壹支均沒收。
    事　實
一、甲○○前曾因施用毒品案件，經觀察勒戒、強制戒治後，由
    臺灣桃園地方法院檢察署檢察官以 91年度戒偵字第214號為
    不起訴處分確定，再因施用第1、2級毒品案件，經臺灣桃園
    地方法院檢察署檢察官向原審聲請令入戒治處所施以強制戒
    治，並提起公訴。強制戒治部分，由原審以91年度毒聲字第
    2108號裁定令甲○○入戒治處所施以強制戒治，旋又經原審
    以92年度毒聲字第1611號裁定停止戒治並交付保護管束，於
    民國92年10月1日保護管束期滿，未經撤銷， 視為執行完畢
    。公訴部分，由原審以91年度訴字第1624號判決各判處有期
    徒刑9月、8月，並定其應執行刑為有期徒刑1年4月確定。另
    因竊盜案件， 經原審以91年度易字第1161號判處有期徒刑8
    月確定。上開3罪嗣經原審以93年度聲字第631號裁定定應執
    行刑為有期徒刑2年確定後，送監執行至94年1月11日假釋出
    監在外，迄94年5月19日假釋縮刑期滿，未經撤銷， 視為執
    行完畢。不知悔改，再因竊盜案件，經原審以94年度易字第
    1494號判決判處有期徒刑1年1月確定，另因施用第1、2級毒
    品案件，經原審以95年度訴字第76號判決各判處有期徒刑10
    月、6月，合併定應執行刑為有期徒刑1年4月，於95年7月31
    日確定，尚未執行完畢（甲○○嗣於95年10月12日入監服刑
    迄今，應至97年9月21日期滿）。
二、詎甲○○（ 所犯施用第2級毒品犯行部分業經原審判刑確定
    ）仍不知悔改，又基於施用第1級毒品海洛因之犯意， 於95
    年7月18日，在其位於桃園縣中壢市○○○街173之15號4樓之
    住處內，以將海洛因摻水加入針筒後施以皮下注射之方式，
    施用第1級毒品海洛因1次。復另行起意， 於同年8月16日在
    上開住處內，以相同方式施用方式， 再施用第1級毒品海洛
    因1次。嗣於95年7月18日下午4時30分許， 為警在其上開住
    處查獲，並扣得第1級毒品海洛因5包（ 合計驗後淨重1點23
    公克，空包裝重1點94公克）、 所有供施用海洛因所用之針
    筒共8支、橡皮軟管3條、呈裝海洛因所用之分裝袋20個、分
    裝杓4支、吸管11支。再於95年8月17日上午11時許，為警在
    桃園縣中壢市○○路六０七號再次查獲，並當場扣得海洛因
    2 包（合計驗後淨重0點43公克，空包裝重0點4公克）、 所
    有供施用海洛因所用之針筒1支。
三、案經桃園縣政府警察局平鎮分局、中壢分局分別移送臺灣桃
    園地方法院檢察署檢察官偵查起訴。
    理  由
一、訊據被告甲○○坦承上揭施用第1級毒品海洛因 之犯行不諱
    ，且被告先後於95年7月18日、8月17日為警查獲後，經警分
    別採集其尿液送驗結果， 7月18日查獲該次之尿液檢驗結果
    呈嗎啡陽性反應， 8月17日查獲該次之尿液檢驗結果亦呈嗎
    啡陽性反應，有臺灣檢驗科技股份有限公司95年8月9日ＣＨ
    ／2006／71356號 濫用藥物尿液檢驗報告暨所附桃園縣政府
    警察局平鎮分局被採尿人姓名編號對照表、95年9月5日ＣＨ
    ／2006／81123號 濫用藥物尿液檢驗報告及所附桃園縣政府
    警察局中壢分局被採尿人姓名編號對照表各1份在卷可稽（9
    5年度偵字第3891號卷第52頁、第47頁、95年度毒偵字第452
    3號卷第28頁、第31頁），又警員於95年7月18日在被告住處
    查扣之5包粉末及 95年8月17日查扣之2包粉末經分送法務部
    調查局、憲兵司令部刑事鑑識中心鑑定結果， 上開7包粉末
    均為第1級毒品海洛因，其中5包合計驗後淨重1點23公克 ，
    空包裝重1點94公克，餘2包合計驗後淨重0點43公克， 空包
    裝重0點4公克。 則有法務部調查局95年8月15日調科壹字第
    080011610號鑑定通知書、95年9月6日調科壹字第095230104
    30號鑑定書各1份在卷可按（ 95年度偵字第3891號卷第54頁
    、95年度毒偵字第4523號卷第26頁），此外，復有95年7月1
    8日查獲現場之照片16張存卷（ 95年度偵字第3891號卷第27
    頁至第34頁），第1級毒品海洛因共7包、針筒共9支、 橡皮
    軟管3條、分裝袋20個、分裝杓4支、吸管11支扣案可資佐證
    ，足徵被告前開自白與事實相符，可以採信。又被告前曾因
    施用毒品案件，經觀察勒戒、強制戒治後，由臺灣桃園地方
    法院檢察署檢察官以91年度戒偵字第214號 為不起訴處分確
    定，再因施用第1、2級毒品案件，經臺灣桃園地方法院檢察
    署檢察官向原審聲請令入戒治處所施以強制戒治，並提起公
    訴，強制戒治部分，由原審以91年度毒聲字第2108號裁定令
    被告入戒治處所施以強制戒治，旋又經原審以92年度毒聲字
    第1611號裁定停止戒治並交付保護管束， 嗣於92年10月1日
    保護管束期滿，未經撤銷，視為執行完畢，詎被告不知悔改
    ，又三度因施用第1、2級毒品案件，經原審以95年度訴字第
    76號判決各判處有期徒刑10月、6月， 合併定應執行刑為有
    期徒刑1年4月，於95年7月31日確定，尚未服刑完畢等情 ，
    並有本院被告前案紀錄表1份在卷可稽。綜上所述， 本件事
    證明確，被告於前次強制戒治執行完畢後， 5年內再犯施用
    第1級毒品之犯行，已可認定，應依法論科。
二、核被告所為，係犯毒品危害防制條例第10條第1項之施用第1
    級毒品罪。被告施用而持有海洛因之低度行為，為施用之高
    度行為所吸收，不另論罪。被告分別於95年7月18日、8月16
    日各施用第1級毒品海洛因1次， 查其施用毒品之時間相隔1
    月，實不具有時、空密切關係，要與「集合犯」要件有間。
    自難認具有包括一罪之關係。故其所犯上開兩次犯行間，應
    屬數罪併罰關係，應予分論併罰。又被告前曾因施用第1、2
    級毒品案件，經原審以91年度訴字第1624號判決各判處有期
    徒刑9月、8月，並定其應執行刑為有期徒刑1年4月確定，又
    因竊盜案件，經原審以91年度易字第1161號判決判處有期徒
    刑8月確定， 上開3罪嗣經原審以93年度聲字第631號裁定定
    應執行刑為有期徒刑2年確定後，送監執行至94年1月11日假
    釋出監在外，迄94年5月19日假釋縮刑期滿，未經撤銷， 視
    為執行完畢等情，有上開前科紀錄表在卷可稽，其於前案有
    期徒刑執行完畢後，5年內故意再犯本件施用第1級毒品罪，
    為累犯，應依刑法第47條第1項規定加重其刑。
三、原審予以被告論罪科刑，固非無據。惟查，(一)所謂「集合
    犯」，係指立法者在系爭構成要件中，本即預定有數個同種
    類之行為將反覆實行之犯罪，雖然在自然意義上有數個行為
    ，但法律上被總括地當成或擬制為一個構成要件的集合行為
    ，例如「常業」行為、「收集」行為等是。毒品危害防制條
    例第10條之施用毒品罪，所稱「施用」行為，構成要件上並
    未預定具有反覆實施的意涵。施用毒品而未成癮者，亦未必
    會反覆施用。且集合犯之集合行為，在行為人主觀上，係自
    始基於一個概括性犯意，且其數次行為間，應在時、空密切
    關係之範圍內，依社會通念，認評價為一罪為適當者，方屬
    之。本件，被告前後兩次施用相隔有1月之久， 並不具有時
    、空密切關係，且未有成癮之積極事實，與集合犯要件有間
    。原審認被告兩次施用犯行係屬集合犯，應僅成立一罪，尚
    有未合。(二)又扣案包裝海洛因之7個空包裝， 既可以與所
    包裝毒品海洛因分離，因非屬違禁物，係屬被告供犯罪所用
    之物，應依刑法第38條第1項第2款規定沒收之，原審爰依毒
    品危害防制條例第18條第1項前段規定沒收銷燬之， 亦有未
    合。公訴人上訴意旨謂被告先後兩次施用行為非屬集合犯關
    係，應依數罪併罰論處，為有理由。且原審判決亦有上開可
    議之處， 自應由本院撤銷施用第1級毒品暨定應執行刑部分
    ，並予改判。爰審酌被告之前已有3次施用毒品前科， 屢經
    觀察勒戒、強制戒治甚而刑罰制裁，仍未能戒斷毒癮，又再
    犯本案施用第1級毒品犯行，顯見其戒毒意志不堅， 惟施用
    毒品究屬自戕行為，尚無直接害及他人，及被告犯後坦承全
    部犯行，態度尚稱良好等一切情狀，量處如主文所示之刑，
    並定其應執行刑，以示懲儆。
四、扣案之第1級毒品海洛因7包均為第1級毒品， 爰依毒品危害
    防制條例第18條第1項前段規定沒收銷燬之。扣案之針筒9支
    、橡皮軟管3條、分裝袋20個、分裝杓4支、吸管11支均為被
    告所有，均係供施用第1級毒品所用之物， 此據被告供明在
    卷，依刑法第38條第1項第2款規定沒收。 至於警員於95年7
    月18日查扣之電子秤1台、分裝袋6大包、 研磨器1台及研磨
    缽1個，業經被告陳明與本案無關，均不予沒收， 併予敘明
    。
據上論斷，應依刑事訴訟法第369條第1項前段、第364條、第299
條第1項前段，毒品危害防制條例第10條第1項、 第18條第1項前
段，刑法第11條前段、第47條第1項、第51條第5款、 第38條第1
項第2款，判決如主文。
本案經檢察官林炳雄到庭執行職務。
中　　華　　民　　國　　96　　年　　4 　　月　　4　　 日
　　　　　　　　　刑事第４庭    審判長法　官  蔡秀雄
　　　　　　　　　　　　　　　　　　  法　官  鄭水銓
　　　　　　　　　　　　　　　　　　  法　官  周煙平
以上正本證明與原本無異。
如不服本判決，應於收受送達後十日內向本院提出上訴書狀，其
未敘述上訴之理由者並得於提起上訴後十日內向本院補提理由書
（均須按他造當事人之人數附繕本）。
                                      書記官  蕭麗珍
中　　華　　民　　國　　96　　年　　4 　　月　　10　　日
附錄：本案論罪科刑法條全文
毒品危害防制條例第10條第1項
施用第一級毒品者，處 6 月以上 5 年以下有期徒刑。
施用第二級毒品者，處 3 年以下有期徒刑。
